臺灣高等法院臺南分院刑事裁定　　　　　九十一年度聲再字第一一七號　　　　Ｃ
　　　再審聲請人
　　　即受判決人　甲　○　○
右聲請人因搶奪案件，對於最高法院九十一年台上字第二三八七號確定判決，本院八
十八年度上更(一)字第三二五號中華民國八十八年十二月二十二日所為判決（臺灣雲林
地方法院八十五年度訴字第三二五號、臺灣雲林地方法院檢察署八十五年度偵字第二
二九０號），聲請再審，本院裁定如左：
      主      文
再審之聲請駁回。
      理      由
一、本件聲請意旨略以：
（一）查於民國八十五年六月二十四日下午二時三十分，聲請人開車經過證人蕭國輝
      之檳榔攤（在潭子鄉），並與之打招呼，於二時三十二、三分左右到達自己經
      營之檳榔攤並遇見送貨之證人王昌偉，而於二時四十分離開欲前往斗六，三時
      十五分下王田交流道到黃玉枝之檳榔攤加水並取舊報紙，停留約十五分鐘後，
      再循經大肚橋上王田交流道南下，而由王田交流道（路程標示189k）至西螺休
      息站（路程標示229k）距離為四十公里，若以時速一百公里之車速行駛，誠無
      可能於三時三十五分到達案發現場，並實施涉案之搶奪行為，凡此，業經證人
      黃玉枝於八十五年七月六日偵查中證明：「當日被告因車子溫度太高，有來加
      水，約三點出（應為『初』之誤）到其檳榔攤（按台語形容時間，如三點以後
      三點半以前大都習慣稱為『三點出』）」（見偵查卷第十三頁背面、第十四頁
      ），且曾敘及聲請人在其檳榔攤停留十餘分鐘方行離開，但筆錄未見記載。於
      第一審八十五年十一月一日調查時又證稱：「當天（八十五年六月廿四日）下
      午三時十五分，他（指被告）有到我王田交流道旁的檳榔攤處加水，要走時我
      還拿一些報紙給他，他於三時卅分離去」云云（見原審卷第五十七頁正面）；
      核諸證人蕭國輝於八十五年十一月二十六日第一審法官訊問以：「八十五年六
      月廿四日有沒有遇到甲○○？」，答以：「有，當天下午二點卅分在我開店（
      住處）處，我有見被告開車經過我門口，他有按喇叭跟我打招呼，沒有停下來
      ，他往他的店開去，他有搖下車窗，我有看到他，當時我在店前洗碗，我的店
      離他的攤位約五百公尺左右」；證人王昌偉於同上庭訊中法官問以：「八十五
      年六月廿四百你有遇到被告甲○○？」，答以：「在當天下午二點卅分，我在
      被告檳榔攤即台中縣潭子村雅潭路有遇到被告，因為我送檳榔過去給他點收，
      我碰到他之後隔約八、十分鐘之後，他說他有事要先走，所以就離開，我也離
      開，當時有一位他所請的賣檳榔小姐在那邊」等語前後呼應，足以印證聲請人
      於三時卅五分許，仍在彰化交流道處，尚未到達西螺休息站，而在四時十五分
      始到莿桐分駐所，並非賴隆盛所指於八十五年六月廿四日下午三時卅五分許在
      西螺休息站涵洞上方奪取雷達測速照相機之人；上開蕭國輝、王昌偉二人之證
      詞為原事實審法院判決前未經注意，毫未審酌，如經斟酌堪證聲請人所辯非虛
      ，足以動搖原確定判決，此項發見之新證據，自得依刑事訴訟法第四百二十條
      第一項第六款規定聲請再審。
（二）查本案之測速照相機，經內政部警察署刑事警察局就其中可比對之二枚指紋鑑
      定結果，並無聲請人。又除可供比對之上揭二枚指紋外，另有其他指紋或掌紋
      多處，惟均因重疊、模糊或特徵點不足而無法鑑定比對，此有雲林縣警察局雲
      警刑四字第二四三００號、第三０五六九號函附卷可稽，則該等鑑定結果實無
      法積極具體證明聲請人之犯罪事實，原事實審法院即應為有利於聲請人之認定
      ，不容以推測之詞為判斷資料，遽論以罪刑。又聲請人於案發日當天無故被逮
      捕後，賴警員等即態度凶悍的把聲請人雙手反拷並加腳鐐，大肆凌辱，硬要聲
      請人承認犯行，由於聲請人確實沒有犯罪行為，因而堅決否認，賴警員即稱，
      你不要狡辯，等採取指紋後，看你還能不能否認，聲請人聽之即要求鑑定指紋
      ，直至該隊刑事組及檢察官偵訊時，聲請人都一直主動提出要求鑑定指紋，以
      求證明聲請人之清白，嗣刑事警察局鑑定結果並無聲請人之指紋，足稽聲請人
      所涉純屬冤枉，而賴警員如欲坐實聲請人犯罪，鑑定指紋應是有利之物證，依
      照辦案之專業知識，必將妥為保管，嚴禁他人觸摸，豈有在得知鑑定結果證實
      沒有聲請人指紋後，始誑稱相機經其隊上多位同仁觸摸？顯見係其事後圓謊之
      詞；且被搶之照相器材重九點七公斤，其形狀不甚規則，賴隆盛稱犯案人把器
      材自車內往外丟，而聲請人係一人獨力開車，並無搭載乘客，聲請人如何能在
      坐姿、手臂不夠長，且單手力量不足之情形下，一邊開車，一邊單手持重物將
      該器材自右前車窗拋出（第一審法官勘驗現場曾安排人員試驗，經測試結果確
      實證明人力實無法為此行為）？賴隆盛供述之情節實有悖常情，惟凡此等有利
      於聲請人之證據內涵，原事實審法院心存「死道友，不用死貧道」之念，毫未
      加以調查斟酌，致認定事實大有錯誤，揆之前揭裁判意旨，上開發現之情足資
      認為係新證據，為聲請人依刑事訴訟法第四百二十條第一項第六款規定聲請再
      審之事由。
（三）原審法院認定聲請人有搶奪犯行，無非以警員賴隆盛及顏明亮二人之指證為依
      據，惟查，賴隆盛與顏明亮之證言前後並不一致且相互矛盾，不合情理之處甚
      多，茲臚列如下：
（１）賴隆盛通知顏明亮支援之時間究竟在聲請人取走照相機前或之後，其前後說詞
      不一，並與顏明亮供述相互矛盾：(一)賴隆盛於八十五年六月廿五日撰寫之報告
      書（附於警卷）其上記載：「‧‧‧職見狀即追該駕駛人，該駕駛人拿著相機
      趕緊跑上其所駕駛之車駛離約五十公尺左右，即將相機從右前座車窗丟出後加
      速逃逸，職趕緊與同班隊員顏明亮駕車尾隨該車‧‧‧」。(二)賴隆盛於偵查中
      陳稱：「他（指被告）在拔相機之前，我就聯絡在北上休息站同事顏明亮開偵
      防車過來南下休息站」（見偵查巷第十三頁）。(三)賴隆盛在第一審又改稱：「
      ‧‧‧他開走一段距離後，即把相機自車內丟出來‧‧‧當時我即以無線電通
      知同仁‧‧‧」（見偵查卷第十六頁）；而顏明亮於第一審亦陳稱：「‧‧‧
      在下午三點半左右，賴隆盛以無線電呼叫我說器材被搶了，要我開車到西螺休
      息站南下出口‧‧‧」（見第一審卷第卅八頁）。
（２）賴隆盛曾稱當時西螺交流道發生「車禍」，以致車輛有回堵現象，但顏明亮卻
      稱係「大貨車故障」，以致車輛有回堵情形，二者說詞不一。
（３）賴隆盛稱追控犯人時，他們並未攜帶槍械，但顏明亮卻稱帶一支ＢＢ玩具槍，
      而警員值勤，竟攜帶ＢＢ玩具槍，如此荒謬，豈得採為證據？
（４）按「證人之證述，如無瑕疵可指，而就其他方面調查又與事實相符，其證述固
      自始不足採為判決之基礎，惟其證據之本身尚有瑕疵，則在此瑕疵未予究明以
      前，遽採為有罪之根據，仍難謂為適法」，最高法院八十四年度台上字第七四
      五號判決同此意旨。原審援為判決依據之賴隆盛、顏明亮二人之證詞，前後不
      一並相互矛盾，已如前述，該證據本身即存在諸多瑕疵。又關於案發當時，現
      場附近之路段有無塞車乙節，依據國道公路苦察局第四警察隊函稱該時段經查
      尚無事故發生，並無塞車情形等語，足見渠等所謂塞車情形，根本不存在，所
      為證言，與卷內資料大相違背，其瑕疵彰彰明顯，自不足為論罪科刑之依據，
      詎原事實審法院竟未予究明，茲就該證詞之瑕疵，為原事實審法院未經注意，
      遽予採為認定聲請人有罪之證據，自有未洽，就該證據內涵之真正意義如經斟
      酌，當不足資為不利於聲請人事實之認定，足以動搖原確定判決，而為聲請人
      有利之判決，爰依刑事訴訟法第四百二十條第一項第六款之規定聲請再審。
二、按刑事訴訟法第四百二十條第一項第六款所謂「發現確實之新證據」，係指該證
    據於事實審法院判決前業已存在，為法院、當事人所不知，不及調查斟酌，至其
    後始行發現，且就證據本身形式觀察，固不以絕對不須經過調查程序為條件，但
    必須顯然可認為足以動搖原有罪確定判決，而為受判決人無罪、免訴或輕於原判
    決所認罪名之判決者為限。亦即該「新證據」須可認為確實具有足以動搖原確定
    判決，而對受判決人為更有利判決之「確實性」外，尚須具備該證據係在事實審
    法院於判決前已存在，因未經發見，不及調查斟酌，或審判時未經注意，至其後
    始行發見之「新規性」特質，二者均屬不可或缺，倘若未兼備上開學理上所謂「
    確實性」與「新規性」之二種為聲請再審新證據之特性，即不能據為聲請再審之
    原因，最高法院三十二年度抗字第一一三號、五十年度臺抗字第一０四號判例參
    照。又判決確定後，發見該案件之審判係違背法令者，最高法院檢察署檢察總長
    得向最高法院提起非常上訴，同法第四百四十一條固有明文，惟此乃另一問題，
    非再審法院得併予審理。
三、經查：
（一）再審聲請人稱證人蕭國輝、王昌偉二人之證詞為原事實審法院判決前所未經注
      意者。惟查，再審聲請人於何時離開證人黃玉枝經營之檳榔攤、何時駛至國道
      中山高速公路南下車道二二九公里六百公尺路肩處及於何時到達莿桐分駐所等
      情，業經本院八十八年度上更(一)字第三二五號確定判決依據論理法則及經驗法
      則詳加斟酌證據，並於於理由（四）中詳為論述，且縱認證人蕭國輝、王昌偉
      二人證稱曾於案發當天下午二時三十分許看見再審聲請人等情係屬實，距搶奪
      案時間有近一小時之距，亦不能證明再審聲請人無於八十五年六月二十四日下
      午三時三十五分許在中山高速公路南下車道二二九公里六百公尺路肩處搶奪測
      速照相機犯行之情，已經原判決詳予論述，該項證據並非新證據，此顯與刑事
      訴訟法第四百二十條第一項第六款之規定不符。
（二）再審聲請人稱原確定判決未加以調查斟酌本案之測速照相機經內政部警察署刑
      事警察局就其中可比對之二枚指紋鑑定結果，並無聲請人之指紋，及再審聲請
      人並無一邊開車，一邊單手持重物將該器材自右前車窗拋出之能力等情。惟查
      該測速照相機，除可供比對之上揭二枚指紋外，尚有其他重疊、模糊或特徵點
      不足之指紋或掌紋無法鑑定比對，亦有雲林縣警察局八十五年八月十二日雲警
      刑四字第三○五六九號函轉述刑事警察局鑑定內容（見偵查卷第二十四頁）可
      查；而該測速照相機平日為公路警察局第三隊員警所保管，其必經隊員多人觸
      摸，可供比對之二枚指紋，即有可能為該隊執行勤務員警所留，自難以可供比
      對之二枚指紋與被告指紋不符，即為被告未涉此案之認定。又本院於發回更審
      後，採集被告甲○○及證人賴隆盛、顏明亮之指紋卡，並將於偵查中已發還之
      原測速器於八十八年十月十三日再送內政部警政署刑事警察局送鑑定之結果：
      發現可資比對之指紋三枚，經比對與賴隆盛左環指、左食指、左拇指指紋相符
      等語，有該局八十八年十一月二日（八八）刑紋字第一一一五○二號函在卷可
      稽，該測速器雖無被告之指紋，而係證人賴隆盛之指紋，惟證人賴隆盛、蘇裕
      明於本院均證稱：於偵查中發還領回後，因該測速器被摔壞有修理過，以後該
      測速器繼續使用，其間經過許多人摸過等語（見本院八十八年十月十五日訊問
      筆錄），再參酌將該測速器送鑑定，亦係證人賴隆盛自該單位提到本院轉送鑑
      定，且測速器係由該證人保管，則由證人賴隆盛提摸該測速器而留下其指紋，
      亦可理解，且本件發生之日至前開本院送鑑之日，已歷時三年多，亦尚難以該
      測速器無被告指紋，即為被告未涉此案。且被搶奪測速照相機僅重九‧七公斤
      （折合約十六台斤），以被告當時三十四歲，正值年青力壯，且體格壯碩之情
      狀，將九‧七公斤測速照相機由車內一手丟出車外，為輕而易舉之事等情，亦
      經原判決述甚明。
（三）再審聲請人稱原確定判決認定其有搶奪犯行，係以警員賴隆盛及顏明亮二人之
      指證為依據，然賴隆盛與顏明亮之證言前後不一致等語。惟查證人賴隆盛於前
      程序偵查中陳稱：「他（指犯案人）在拔相機之前，我就聯絡在北上休息站同
      事顏明亮開偵防車過來南下休息站」等語，係指在有人拔相機之前，證人賴隆
      盛曾經聯絡在北上休息站同事顏明亮開偵防車過來南下休息站，並非聯絡開車
      過來休息站南下出口處，與案發犯案人開走一段距離後即將相機自車內丟出來
      ，證人賴隆盛又以無線電通知顏明亮至休息站南下出口處搭載其追緝犯案人之
      情節並無出入。縱證人賴隆盛先後所稱以無線電通知偵防車駕駛人顏明亮之先
      後時間稍有不符，然被告搶奪測速照相機之行為，已不容否認，是證人賴隆盛
      些微不符之供述，尚不能認定其指認被搶奪測速照相機乙節，係屬虛構等情，
      業經原判決就再審聲請人之辯解指駁詳盡，再審聲請人再執陳詞，聲請再審，
      為無理由。
四、綜上所述，聲請人所據以聲請再審之理由，均於判決前已經當事人提出，經原法
    院詳予指駁，揆之首開說明，本件聲請再審之理由核與刑事訴訟法第四百二十條
    第一項第六款所定情形不相符合，應認為無再審理由，應予駁回。
據上論斷，應依刑事訴訟法第四百三十四條第一項，裁定如主文。
中    華    民    國      九十一      年      六      月      十九      日
                                  臺灣高等法院臺南分院刑事第四庭
                                      審判長法官  陳    義    仲
                                            法官  蔡    崇    義
                                            法官  楊    子    莊
右正本證明與原本無異。
如不服本裁定應於送達後五日內向本院提出抗告狀。
                                      法院書記官  王    全    龍
中    華    民    國      九十一      年      六      月      二十      日
